【裁判字號】    91,聲繼,65
【裁判日期】    920213
【裁判案由】    
【裁判全文】
臺灣臺南地方法院民事裁定                          九十一年度聲繼字第六五號
    聲  明  人  甲○○
                乙○○
    共      同
    法定代理人  丙  ○  住同右.
右聲明人聲明繼承被繼承人丁○○之遺產事件，本院裁定如左：
    主      文
聲明駁回。
程序費用由聲明人負擔。
    理      由
一、本件聲明意旨略以：被繼承人丁○○生前設籍在台南縣永康市，曾服務於經濟部
    加工出口區管理處高雄分處，嗣退休每月領取月退休金維持生活，惟丁○○不幸
    於民國九十年十二月四日在大陸地區安徽省合肥市第一人民醫院去世，依丁○○
    生前所訂立之遺囑，就其應領九十年度年終慰問金部分，指定由其姪孫甲○○、
    姪孫女乙○○繼承，並指定馬先鏣先生為其指定委託遺產執行人。惟查丁○○九
    十年度年終慰問金應領尚未領取，因其在台並無繼承人，其指定繼承人甲○○、
    乙○○均住在大陸地區安徽省六安市，為此爰依台灣地區與大陸地區人民關係條
    例第二十六條之一、第六十六條、第六十七條，及施行細則第四十三條等規定，
    檢具經濟部加工出口區管理處高雄分處九十一年八月二十八日經加高人字第０九
    一０００五四九七０號函一件、行政院人事行政局九十一年八月十六日局給字第
    ０九一００四０八二二號函影本一件、經財團法人海峽交流基金會驗證之大陸地
    區安徽省合肥市、六安市公證處作成之遺囑公證書、委託書等文件，向本院為聲
    明繼承之意思表示，請准就丁○○應領取九十年度尚未領取之年終慰問金由聲明
    人領取等語。
二、按臺灣地區人民與大陸地區人民間之民事事件，除本條例另有規定外，適用臺灣
    地區之法律，臺灣地區與大陸地區人民關係條例第四十一條第一項前段定有明文
    。次按我國民法第一千一百三十八條規定，遺產繼承人，除配偶外，依左列順序
    定之：（一）直系血親卑親屬。（二）父母。（三）兄弟姐妹。（四）祖父母。
    查本件聲明人主張被繼承人丁○○為台灣地區人民，已於九十年十二月四日死亡
    ，其生前最後住所在台南縣永康市○○路一五五巷三四弄八號，聲明人甲○○、
    乙○○分別為被繼承人之姪孫、姪孫女，丁○○於生前曾訂立遺囑，載明其部分
    遺產留由聲明人領取之事實，業據提出經財團法人海峽交流基金會驗證之大陸地
    區安徽省合肥市公證處作成之遺囑公證書為證，又查丁○○死亡後，其所應向經
    濟部加工出口區管理處高雄分處領取但尚未領取之九十年度年終慰問金，固屬遺
    產，丁○○之大陸地區繼承人得依台灣地區與大陸地區人民關係條例第六十六條
    之規定，於繼承開始起三年內以書面向被繼承人住所地之法院為繼承之表示，惟
    查聲明人並非前開我國民法第一千一百三十八條所規定之各順序繼承人，縱使丁○○曾立遺囑將部分遺產留由聲明人領取，亦屬遺贈性質，聲明人並未因此即成
    為丁○○之繼承人，從而，聲明人向本院為聲明繼承之意思表示，為無理由，應
    予駁回。
三、依非訟事件法第八條第一項前段、第十條，民事訴訟法第八十五條第一項前段，
    裁定如主文。
中      華      民      國    九十二    年      二      月     十三     日
                                臺灣臺南地方法院家事法庭
~B法      官  葉惠玲
右為正本係照原本作成
如對本裁定抗告須於裁定送達後十日內向本院提出抗告狀
中      華      民      國    九十二    年      二      月     十三     日
~B法院書記官  魏安里


司法院資訊處製作；財團法人民間司法改革基金會備份。
